【裁判字號】    98,交簡上,1013
【裁判日期】    981223
【裁判案由】    過失傷害
【裁判全文】
臺灣臺中地方法院刑事判決          98年度交簡上字第1013號
上  訴  人
即  被  告  丙○○
上列上訴人因過失傷害案件，不服本院臺中簡易庭98年度交簡字
第15 1號中華民國98年9 月21日第一審簡易判決（起訴案號：臺
灣臺中地方法院檢察署98年度偵字第14756 號），提起上訴，本
院管轄之第二審合議庭判決如下：
    主    文
原判決撤銷。
丙○○從事業務之人，因業務上之過失傷害人，處拘役伍拾玖日
，如易科罰金，以新臺幣壹仟元折算壹日。緩刑貳年。
    犯罪事實
一、丙○○平日以幫老闆駕駛車輛購買材料，及駕駛車輛前往各
    工地監工、施工為工作內容，以駕駛為其附隨業務，為從事
    業務之人，其於民國98年4 月15日上午8 時30分許，駕駛車
    牌號碼3363-S G號自用小客車（即平日工作時所駕駛之車輛
    ），外出購買材料，於購買完畢後，擬趕赴工地進行拜拜施
    工，沿臺中縣豐原市○○路由東向西方向行駛，行經南陽路
    與惠陽路口時，本應注意汽車行駛時，駕駛人應注意隨時注
    意車前狀況，並隨時採取必要之安全措施。而依當時天候晴
    、日間自然光線、柏油路面、乾燥、無缺陷、無障礙物、視
    距良好、號誌正常等客觀情狀，並無不能注意之特別情事，
    竟疏未注意車前狀況，即貿然駕車直行，適有乙○○騎乘車
    牌號碼JVA-571 號普通重型機車，沿臺中縣豐原市○○路由
    同方向行駛，丙○○駕駛上開車輛竟自後追撞乙○○騎乘之
    機車，使乙○○人車倒地，致乙○○受有臀部及兩下肢挫傷
    等傷害。詎丙○○可預見乙○○可能因此次肇事而受傷，竟
    仍不違其本意，基於肇事致人死傷而逃逸之不確定故意，於
    肇事致乙○○受傷後，駕車在上開路口右轉惠陽路由南往北
    方向離開肇事現場而逃逸（肇事逃逸部分，另經檢察官為緩
    起訴處分）。嗣經乙○○提供丙○○駕駛車輛之車號，始為
    警循線查獲上情。
二、案經乙○○訴由臺中縣警察局豐原分局報請臺灣臺中地方法
    院檢察署檢察官偵查後聲請以簡易判決處刑。
    理    由
一、證據能力之說明：
    按被告以外之人於審判外之陳述，雖不符刑事訴訟法第159
    條之1 至第159 條之4 之規定，而經當事人於審判程序同意
    作為證據，法院審酌該言詞陳述或書面陳述作成時之情況，
    認為適當者，亦得為證據；當事人、代理人或辯護人於法院
    調查證據時，知有第159 條第1 項不得為證據之情形，而未
    於言詞辯論終結前聲明異議者，視為有前項之同意；刑事訴
    訟法第159 條之5 定有明文。經查，檢察官及被告對於下列
    經本院於審理時踐行調查證據程序並列為本案證據之被告以
    外之人於審判外之陳述，迄本件言詞辯論終結時止，均未予
    爭執該等證據之證據能力，而本院審酌該等審判外陳述做成
    之情況，並無非出於任意性、不正取供，或其他違法不當情
    事，且客觀上亦無顯不可信之情況，堪認為適當，揆諸前開
    說明，依法均認有證據能力，合先敘明。
二、訊據被告丙○○就上揭犯罪事實坦承不諱，核與告訴人乙○
    ○於警詢、偵查時及原審所指訴之情節相符，並有臺中縣警
    察局豐原分局豐東派出所疑似道路交通事故肇事逃逸追查表
    、道路交通事故調查報告表（一）（二）、行政院衛生署豐
    原醫院診斷證明書、道路交通事故現場圖、車籍查詢- 基本
    資料詳細畫面、照片11幀、駕駛執照、職務報告書附卷可稽
    。被告依當時客觀情狀，並無不能注意之特別情事，竟自後
    追撞告訴人車輛，足認被告有疏未注意車前狀況之過失無疑
    ，而告訴人確因本件車禍受有上揭傷害，亦有行政院衛生署
    豐原醫院診斷證明書乙紙在卷足憑，據上足認被告之過失行
    為與告訴人之傷害間，有相當因果關係，是本件事證明確，
    被告自白確與事實相符，其過失傷害犯行，堪以認定。
三、按刑法上所謂業務，係指個人基於其社會地位繼續反覆所執
    行之事務，包括主要業務及其附隨之準備工作與輔助事務在
    內，而被告平日係受雇於人，平日以駕駛車輛購買材料，及
    駕駛車輛前往各工地監工、施工為工作內容，業經被告於本
    院審理時供承在卷，是被告自屬刑法上所謂從事業務之人。
    又從事駕駛業務或以駕駛為其附隨業務之人，對於駕駛中發
    生危險之認識能力，較一般人為強，故法律上課以較高之注
    意義務，換言之，其避免發生駕駛危險之期待可能性較常人
    為高，故被告既係於購買村料完畢，趕赴工地之過程中，與
    告訴人發生碰撞，致告訴人受傷，則被告自應負業務過失傷
    害之罪責。是核被告所為，係犯刑法第284 條第2 項前段，
    因業務上之過失傷害人罪。本件檢察官於起訴書中載稱被告
    係犯刑法第284 條第1 項前段之普通過失傷害罪嫌，疏未詳
    究被告係刑法上「從事業務之人」之事實，所引起訴法條自
    非妥適，應由本院於同一社會基本事實之範圍內，變更起訴
    法條為刑法第284 條第2 項前段之業務過失傷害罪，併予敘
    明。原審對被告之論罪科刑，固非無見，惟原審認被告係犯
    刑法第284 條第1 項前段之普通過失傷害罪，尚有違誤，故
    上訴人上訴意旨指摘其已與告訴人達成調解，原審量刑過重
    云云，雖無理由，然原審判決既有前開疏漏，自應由本院將
    原判決撤銷改判。爰審酌被告對於本件交通事故發生之過失
    程度，告訴人所受傷害之程度，被告犯後已坦承犯行，犯後
    態度尚稱良好等一切情狀，量處如主文第2 項所示之刑，並
    諭知易科罰金之折算標準。又查被告前雖於82年間，因傷害
    案件，經本院以82年度易字第7096號判處有期徒刑4 月確定
    ，並已於83年2 月8 日易科罰金執行完畢，惟執行完畢後，
    5 年以內未曾因故意犯罪受有期徒刑以上刑之宣告，有臺灣
    高等法院被告前案紀錄表附卷可稽，其因一時不慎，致犯本
    案，事後坦承犯行已知悔悟，且與告訴人達成調解賠償損害
    ，有本院98年度司中調字第1447號調解程序筆錄在卷足憑，
    被告經此偵審科刑教訓，應知所警惕而無再犯之虞，本院認
    其所受刑之宣告，以暫不執行為適當，爰依法併予宣告緩刑
    2 年，以啟自新。
據上論斷，應依刑事訴訟法第455 條之1 第1 項、第3 項、第36
9 條第1 項前段、第364 條、第299 條第1 項前段、第300 條，
刑法第284 條第2 項前段、第41條第1 項前段、第74條第1 項第
2 款，刑法施行法第1 條之1 第1 項、第2 項前段，判決如主文
。
本案經檢察官甲○○到庭執行職務。
中    華    民    國    98    年    12    月    23    日
                刑事第十一庭  審判長法  官  李雅俐
                                    法  官  王世華
                                    法  官  蔡美華
以上正本證明與原本無異。
不得上訴。
                                    書記官  張皇清
中    華    民    國    98    年    12    月    23    日
中華民國刑法第284 條因過失傷害人者，處6 月以下有期徒刑、
拘役或5 百元以下罰金，致重傷者，處1 年以下有期徒刑、拘役
或5 百元以下罰金。
從事業務之人，因業務上之過失傷害人者，處1年以下有期徒刑
、拘役或1千元以下罰金，致重傷者，處3年以下有期徒刑、拘役
或2千元以下罰金。


司法院資訊處製作；財團法人民間司法改革基金會備份。
